臺灣高等法院刑事判決
110年度上訴字第686號
上  訴  人  
即  被  告  林美惠


選任辯護人  林國漳律師(法扶律師)          
上列上訴人即被告因偽造文書等案件，不服臺灣宜蘭地方法院10
9年度訴字第393號，中華民國110年1月8日第一審判決（起訴案
號：臺灣宜蘭地方檢察署109年度偵字第5935號），提起上訴，
本院判決如下：
    主  文
上訴駁回。
    事  實
一、林美惠意圖為自己不法之所有，基於竊盜、詐欺取財及行使
    偽造私文書之犯意，而分別為下列犯行：
　㈠於民國109年8月18日21時許，騎乘機車行經宜蘭縣○○市○○路○
    段00號前，見陳郁婷所有停放於該處之車牌號碼0000-00號
    自用小客車的副駕駛座上放有黑色皮夾1個【內裝有現金新
    臺幣（下同）2,100元、2,000元之三倍券、健保卡3張、合
    作金庫銀行提款卡、郵局提款卡、聯邦銀行信用卡、花旗銀
    行信用卡、台新銀行信用卡各1張、富邦銀行信用卡2張等物
    】，竟意圖為自己不法之所有，徒手打開未上鎖之車門，竊
    取該皮夾後騎乘機車離去。
　㈡意圖為自己不法之所有，基於詐欺取財及行使偽造私文書之
    犯意，於同日21時2分許，至宜蘭縣○○市○○路○段000號億昇
    銀樓，購買價值各為15,900元、11,000元之金戒指2只，並
    交付上開竊得之陳郁婷富邦銀行信用卡1張（卡號：000000*
    ****000）予店員梅恒菱（起訴書誤載為梅恆菱）以刷卡結
    帳，及在消費金額各為15,900元、11,000元之簽帳單上簽名
    欄內偽簽「陳郁婷」署名各1枚後，將偽造之簽帳單2紙交予
    店員梅恒菱而行使偽造私文書，致店員梅恒菱誤信林美惠係
    持卡人而陷於錯誤，同意林美惠刷卡支付款項，林美惠因而
    詐得上開金戒指2只，足以生損害於陳郁婷、億昇銀樓及富
    邦銀行對於信用卡交易管理之正確性。
　㈢另意圖為自己不法之所有，基於詐欺取財及行使偽造私文書
    之犯意，於同日21時15分許，至宜蘭縣○○市○○路○段00 號金
    展銀樓，購買價值15,500之金項鍊1條，並交付上開富邦銀
    行信用卡1張（卡號：000000*****000）予店員李建億以刷
    卡結帳，及在消費金額為15,500元之簽帳單上簽名欄內偽簽
    「陳郁婷」署名1枚後，將偽造之簽帳單交予店員李建億而
    行使偽造私文書，致李建億誤信林美惠係持卡人而同意林美
    惠刷卡支付款項，足生損害於陳郁婷、金展銀樓及富邦銀行
    對於信用卡交易管理之正確性，倖因陳郁婷已向富邦銀行電
    話掛失該信用卡，富邦銀行承辦人員立即打電話予金展銀樓
    要求核對持卡人身分，經富邦銀行承辦人員核對結果發現林
    美惠確非持卡人，乃告知李建億稱：林美惠非持卡人，要拒
    絕交易等語，林美惠見狀即離開該銀樓，而詐欺取財未遂，
    李建億亦於同日21時31分許取消刷卡交易。嗣經陳郁婷報警
    處理，並經警調閱監視器錄影畫面，始查悉上情。
二、案經陳郁婷訴由宜蘭縣政府警察局宜蘭分局報告臺灣宜蘭地
    方檢察署檢察官偵查起訴。
    理  由
壹、證據能力部分
一、按被告以外之人於審判外之陳述，雖不符合刑事訴訟法第15
    9條之1至第159條之4之規定，但經當事人於審判程序同意作
    為證據，法院審酌該言詞陳述或書面陳述作成時之情況，認
    為適當者，亦得為證據。當事人、代理人或辯護人於法院調
    查證據時，知有第159條第1項不得為證據之情形，而未於言
    詞辯論終結前聲明異議者，視為有前項之同意，此觀刑事訴
    訟法第159條第1項、第159條之5自明。查本判決所引用被告
    以外之人於審判外之言詞或書面陳述，雖屬傳聞證據，惟當
    事人、辯護人均未爭執證據能力，且至言詞辯論終結前亦未
    聲明異議，本院審酌此等證據資料作成時之情況，尚無何違
    法取證或其他瑕疵，亦認為以之作為證據應屬適當，揆諸首
    開規定，認前揭證據資料均有證據能力。
二、本判決所引用其他資以認定事實所憑之非供述證據部分，並
    無證據足認係公務員違背法定程序所取得，當事人亦未爭執
    證據能力，依刑事訴訟法第158條之4反面解釋，均有證據能
    力。
貳、實體部分
一、認定犯罪事實所憑之證據及理由
    上開事實，迭據被告林美惠於警詢、偵查、原審及本院坦承
    不諱，核與證人即告訴人陳郁婷、證人梅恒菱、李建億於警
    詢及偵查證述之情節相符（見偵卷第11至24頁、第52至53頁
    ），並有信用卡簽帳單4紙、台北富邦銀行冒刷明細、財團
    法人金融聯合徵信中心查詢之信用卡資料各1份（見偵卷第2
    5至27頁、第58頁）、監視器錄影翻拍畫面10張、現場照片4
    張及與失竊皮夾同款之皮夾照片2張（見偵卷第28頁至第34
    頁、第55頁）在卷可稽，足認被告上開任意性自白確與事實
    相符，堪予採信。本案事證明確，應依法論科。
二、論罪：
　㈠按刑法上偽造文書之「偽造」，係指無製作權而擅自以他人
    名義製作，是偽造之故意，乃指行為人知悉自己並無製作權
    、不能使用他人名義製作該等文書而言。查被告未得告訴人
    同意，於上開時、地，持竊得之告訴人富邦銀行信用卡刷卡
    消費，而於3張簽帳單上偽造「陳郁婷」之簽名後持向商家
    行使，而該等簽帳單具有持卡人與特約商店之交易契約書、
    持卡人經由聯合信用卡處理中心請求發卡機構撥款之請求書
    或指示文件之性質，屬私文書無訛。被告持偽簽「陳郁婷」
    簽名之簽帳單刷卡消費，自足以生損害於告訴人、上開金飾
    店及富邦銀行。又被告就事實一㈢部分，已著手詐欺犯行之
    實行，惟因告訴人已掛失該信用卡，經富邦銀行即時聯絡金
    展銀樓應拒絕交易，致被告未詐得財物而未遂，依刑法第25
    條規定為未遂犯。
　㈡核被告就事實一㈠所為，係犯刑法第320條第1項之竊盜罪；就
    事實一㈡所為，係犯刑法第216條、第210條之行使偽造私文
    書罪及同法第339條第1項之詐欺取財罪；就事實一㈢所為，
    係犯刑法第216條、第210條之行使偽造私文書罪、同法第33
    9條第3項、第1項之詐欺取財未遂罪。被告於簽帳單上偽造
    告訴人署押之行為係偽造私文書之部分行為，又其偽造私文
    書後持以行使，其偽造私文書之低度行為應為行使偽造私文
    書之高度行為所吸收，均不另論罪。
　㈢被告就事實一㈡部分，於密接時間，在同一金飾店，2次於簽
    帳單上偽簽告訴人姓名後持交店員而行使之，各行為之獨立
    性極為薄弱，難以強行分開，依一般社會健全觀念，應視為
    數個舉動之接續施行，為接續犯之單純一罪。又被告就事實
    一㈡、㈢部分，均係以一行為同時觸犯上開數罪名，為想像競
    合犯，應依刑法第55條之規定，均從一重之行使偽造私文書
    罪處斷。
　㈣被告就事實一㈠、㈡、㈢所為，犯意各別，行為互異，應予分論
    併罰之。起訴書雖認被告就事實一㈡、㈢為接續犯，應論以一
    罪云云，然被告係於不同之金飾店刷卡詐欺取財，時間、地
    點均有別、被害人亦有不同，難認係接續犯，此亦經原審蒞
    庭檢察官當庭更正為數罪（見原審卷第37頁），是起訴書此
    部分之認定，容有未洽，併此敘明。
三、駁回上訴之理由：
　㈠原審以被告罪證明確，適用刑法第216條、第210條、第320條
    第1項、第339條第1項、第3項、第25條、第55條、第41條第
    1項前段、第51條第5款、第38條之1第1項前段、第3項、第2
    19條等規定，並審酌被告前於102年間因竊盜案件，經判處
    拘役20日，緩刑2年確定，緩刑期滿未經撤銷，刑之宣告失
    其效力，猶不知警惕，再犯本罪，其不思以正途賺取所需，
    貪圖不法利益為本案犯行之犯罪動機、手段、目的、所生危
    害、竊得財物之價值，及已與告訴人達成和解，賠償告訴人
    之損失，兼衡其領有輕度身心障礙證明、患有非特定的鬱症
    、智識程度、自述之家庭經濟狀況等一切情狀，各量處有期
    徒刑2月、3月、2月，定應執行有期徒刑5月，並均諭知易科
    罰金之折算標準，及沒收未扣案之偽造「陳郁婷」署押，另
    就未扣案之犯罪所得宣告沒收、追徵。核其認事用法、量刑
    及沒收之諭知均無不當，應予維持。
　㈡被告以其無收入，無力繳納罰款，請求輕判為由提起上訴；
    其辯護人並主張被告有重憂鬱症，因此精神障礙，致影響其
    行為之控制，應依刑法第19條第2項規定減輕其刑，另被告
    未曾因故意犯罪受有期徒刑以上刑之宣告，事後坦承犯行，
    已與告訴人和解，給付全部賠償金，應能謹慎其行，無再犯
    之虞，應宣告緩刑云云。經查：
　⒈觀之被告提出之診斷證明書及身心障礙證明（見原審卷第63
    頁、本院卷第25頁），被告雖因非特定之鬱症自91年間至陽
    明大學附設醫院門診迄今，惟其上僅記載「宜減輕壓力，並
    持續治療」、「障礙等級：輕度」，並未記載被告有因上開
    疾病致其辨識行為違法或依其辨識而為行為之能力，顯著降
    低之情事；復參以被告本案係見告訴人車內有皮夾，即打開
    車門行竊，行竊後仍知持竊得之信用卡至金飾店購買金飾後
    刷卡消費等情，業據被告於警詢中供述明確，可見其事理判
    斷能力正常，並無與常人有異之處，是辯護人主張有刑法第
    19條第2項規定之適用云云，要屬無據。
　⒉被告前於102年間因竊盜案件，經臺灣宜蘭地方法院以102年
    度簡字第180號判處拘役20日，緩刑2年確定，目前尚另有2
    件竊盜案件繫屬該院，有本院被告前案紀錄表可稽，是被告
    顯然未從上開案件之緩刑寬典記取教訓，始再犯本案竊盜犯
    行，並變本加重更為詐欺及行使偽造私文書犯行；復參以本
    案被告雖就竊得之物，以5,000元與告訴人達成和解，業據
    告訴人於原審陳述明確，並已賠償告訴人5,000元，有本院
    公務電話查詢紀錄表及匯款申請書可佐，然被告就盜刷部分
    ，並未為賠償，是尚難認其已深知警惕而無再犯之虞，自不
    宜宣告緩刑。
　⒊按量刑係法院就繫屬個案之犯罪所為之整體評價，為事實審
    法院得依職權裁量之事項，苟其量刑已以行為人之責任為基
    礎，並斟酌刑法第57條各款所列之情狀，在法定刑度內酌量
    科刑，無偏執一端，或濫用其裁量權限，致明顯失出失入之
    情形，自不得任意指為不當或違法。核原審已於判決理由內
    說明其量刑審酌事由，復已以行為人之責任為基礎，斟酌刑
    法第57條所列一切情狀，其量定之刑罰，已兼顧相關有利與
    不利之科刑資料為綜合考量，既未逾越法定刑度，亦未濫用
    自由裁量之權限，且無違背公平正義、責罰相當等原則，屬
    裁量權之適法行使，難認有何不當或有過重之處。
　⒋綜上，被告上訴，為無理由，應予駁回。
據上論斷，應依刑事訴訟法第368條，判決如主文。　
本案經檢察官張立言提起公訴，檢察官蔡名堯到庭執行職務。　
中　　華　　民　　國　　110 　年　　6 　　月　　8 　　日
                  刑事第十七庭  審判長法　官 鄭水銓
                                      法　官 黃雅芬
                                      法　官 李世華
以上正本證明與原本無異。
竊盜罪部分不得上訴。
其餘部分如不服本判決應於收受送達後20日內向本院提出上訴書
狀，其未敘述上訴之理由者並得於提起上訴後20日內向本院補提
理由書（均須按他造當事人之人數附繕本）「切勿逕送上級法院
」。
                                      書記官 莊佳鈴
中　　華　　民　　國　　110 　年　　6 　　月　　8 　　日
附錄：本案論罪科刑法條全文
中華民國刑法第320條
意圖為自己或第三人不法之所有，而竊取他人之動產者，為竊盜
罪，處5年以下有期徒刑、拘役或50萬元以下罰金。
意圖為自己或第三人不法之利益，而竊佔他人之不動產者，依前
項之規定處斷。
前二項之未遂犯罰之。
中華民國刑法第216條
（行使偽造變造或登載不實之文書罪）
行使第210條至第215條之文書者，依偽造、變造文書或登載不實
事項或使登載不實事項之規定處斷。
中華民國刑法第210條
（偽造變造私文書罪）
偽造、變造私文書，足以生損害於公眾或他人者，處5年以下有
期徒刑。
中華民國刑法第339條
（普通詐欺罪）
意圖為自己或第三人不法之所有，以詐術使人將本人或第三人之
物交付者，處5年以下有期徒刑、拘役或科或併科50萬元以下罰
金。
以前項方法得財產上不法之利益或使第三人得之者，亦同。
前二項之未遂犯罰之。